【裁判字號】    98,易,190
【裁判日期】    980226
【裁判案由】    詐欺
【裁判全文】
臺灣臺北地方法院刑事判決               98年度易字第190號
公  訴  人  臺灣臺北地方法院檢察署檢察官
被      告  甲○○
上列被告因詐欺案件，經檢察官聲請簡易判決處刑（九十七年度
偵字第二三一七七號），及移送併辦（九十八年度偵字第四一三
號），本院認為不宜以簡易判決處刑（九十八年度簡字一一號）
，改依通常程序審理後，被告於準備程序中先就被訴事實為有罪
之陳述，經本院告以簡式審判之旨，並聽取當事人之意見後，本
院合議庭裁定行簡式審判程序，判決如下：
    主  文
甲○○幫助意圖為自己不法之所有，以詐術使人將本人之物交付
，處拘役伍拾日，如易科罰金，以新臺幣壹仟元折算壹日。
    事  實
一、甲○○明知將自己之金融帳戶存摺及金融卡提供予他人使用
    ，將可能幫助他人遂行詐騙行為，仍基於幫助詐欺之犯意，
    於民國九十七年八月十六日前某時許，將其先前所申辦彰化
    商業銀行股份有限公司（下稱彰化銀行）吉林分行（聲請簡
    易判決處刑書誤載為大吉林分行）第0000000000
    00號帳戶（下稱系爭帳戶）之存摺、金融卡及密碼，在不
    詳地點，交付予真實姓名、年籍不詳之成年人使用以幫助之
    。嗣該成年人基於意圖為自己不法所有之犯意，接續於(一)九
    十七年八月十六日十五時許，去電乙○○佯稱：因東森購物
    扣款款項出問題，需至自動櫃員機操作，始得免除被扣款云
    云，致乙○○陷於錯誤，乃於同日十九時三十分許，依照該
    成年人之指示，前往宜蘭縣礁溪鄉○○路○段一三○號礁溪
    郵局設置之自動櫃員機操作，因而匯款新臺幣（下同）四千
    七百五十九元至甲○○系爭帳戶內；(二)九十七年八月十六日
    二十一時四分許，去電丙○○佯稱：因東森購物扣款款項出
    問題，需至自動櫃員機操作，始得免除被扣款云云，致丙○○陷於錯誤，乃於同日二十二時九分許，依照該成年人之指
    示，前往臺北市○○○路○段二五八巷十五號五樓臺北富邦
    商業銀行股份有限公司設置之自動櫃員機操作，因而匯款二
    萬九千九百八十八元至甲○○系爭帳戶內，並均旋遭該成年
    人提領一空。嗣因乙○○、丙○○察覺有異，發覺受騙，報
    警處理，始悉上情。
二、案經乙○○訴由臺北市政府警察局中山分局報告臺灣臺北地
    方法院檢察署（下稱臺北地檢署）檢察官聲請簡易判決處刑
    及移送併辦，經本院認不宜逕以簡易判決處刑，改依通常程
    序審理，嗣經甲○○於準備程序中，就被訴事實為有罪之陳
    述，經本院合議庭裁定改行簡式審判程序。
    理  由
一、證據之認定：
    上開事實一之部分，業據證人即告訴人乙○○、被害人丙○○於警詢時證述明確（證人乙○○部分，臺北地檢署九十七
    年度偵字第二三一七七號卷第七頁至第九頁參照；證人丙○○部分，臺北地檢署九十八年度偵字第四一三號卷第五頁至
    第七頁參照），並有告訴人之存摺影本、被害人匯款之自動
    櫃員機客戶交易明細表一紙、彰化銀行吉林分行九十七年八
    月二十七日彰吉林字第○九七一九七一號函、九十七年十一
    月十八日彰吉林字第○九七二○七九號函檢附被告系爭帳戶
    之開戶資料及交易明細表附卷可稽（臺北地檢署九十七年度
    偵字第二三一七七號卷第十五頁至第十八頁、第二二頁、第
    三三頁至第三六頁，臺北地檢署九十八年度偵字第四一三號
    卷第十八頁、第二二頁參照），且經被告甲○○於本院九十
    八年二月十二日審理時供承不諱（本院當日審判程序筆錄參
    照），是依(一)證人乙○○之證述、(二)證人丙○○之證述、(三)
    告訴人之存摺影本一紙、(四)自動櫃員機客戶交易明細表一紙
    、(五)彰化銀行吉林分行上揭二函文檢附之被告系爭帳戶開戶
    資料及交易明細表等補強證據已足資擔保被告於本院審理時
    所為之上開任意性自白具有相當程度之真實性，而得確信被
    告前述自白之犯罪事實確屬真實，從而依刑事訴訟法第一百
    五十六條第一項及第二項規定，本院自得依被告前述自白及
    該補強證據認定被告確有為前述幫助詐欺之犯行，本件事證
    明確，被告之犯行堪以認定。
二、論罪科刑之法律適用：
  (一)按刑法上之幫助犯，係對於犯罪與正犯有共同之認識，而以
    幫助之意思，對於正犯資以助力，而未參與實施犯罪之行為
    者而言（最高法院七十五年度臺上字第一五○九號、八十八
    年度臺上字第一二七○號判決亦同此意旨）。是以，如未參
    與實施犯罪構成要件之行為，且係出於幫助之意思提供助力
    ，即屬幫助犯，而非共同正犯。本件被告甲○○基於幫助之
    犯意，提供系爭帳戶存摺、金融卡及密碼予真實姓名、年籍
    不詳之成年人，該成年人利用被告之幫助，意圖為自己不法
    之所有，施用詐術使告訴人乙○○、被害人丙○○陷於錯誤
    ，因而匯款至被告所提供之系爭帳戶內，是被告所為係參與
    詐欺罪構成要件以外之行為，且在無證據證明被告係以正犯
    而非以幫助犯之犯意參與犯罪之情形下，應認其所為係幫助
    犯而非正犯行為。核被告所為，係幫助犯刑法第三百三十九
    條第一項詐欺取財罪。
  (二)上開事實一之(二)部分雖未據公訴人起訴，然該部分事實與公
    訴人起訴之事實一之(一)部分具有實質上一罪之關係，本應為
    起訴效力所及，且經臺北地檢署檢察官以九十八年度偵字第
    四三一號併辦意旨書移送併辦，本院自應併予審究，附此敘
    明。
  (三)爰審酌被告在此不法份子犯案猖獗，利用帳戶掩飾、隱匿詐
    財贓款之事迭有所聞之際，竟仍出賣金融帳戶供他人從事不
    法使用，間接導致犯罪集團因使用人頭帳戶，阻礙警方之查
    緝，致犯罪之追查趨於複雜困難，更造成被害人財物之損失
    ，嚴重危害交易秩序與社會治安，造成之危害非輕，本應予
    以嚴懲，惟其並無前科，此有臺灣高等法院被告前案紀錄表
    一份在卷可按，且犯後坦承犯行，態度良好，頗知悔悟，足
    認其尚有改過遷善之可能及其他一切情狀，量處如主文所示
    之刑，並諭知易科罰金之折算標準，以示懲儆。
據上論斷，應依刑事訴訟法第二百七十三條之一第一項、二百九
十九條第一項前段，刑法第三百三十九條第一項、第三十條第一
項前段、第二項、第四十一條第一項前段，刑法施行法第一條之
一，判決如主文。
本案經檢察官廖先志到庭執行職務。
中    華    民    國    98    年    2     月    26    日
                  刑事第九庭法  官  張詩芸
以上正本證明與原本無異。
如不服本判決應於收受送達後10日內向本院提出上訴書狀，並應
敘述具體理由；其未敘述上訴理由者，應於上訴期間屆滿後20日
內向本院補提理由書（均須按他造當事人之人數附繕）「切勿逕
送上級法院」。
                            書記官  顏淑華
中    華    民    國    98    年    2     月    26    日
附錄本案論罪科刑法條全文
中華民國刑法第三百三十九條
（普通詐欺罪）
意圖為自己或第三人不法之所有，以詐術使人將本人或第三人之
物交付者，處五年以下有期徒刑、拘役或科或併科一千元以下罰
金。
以前項方法得財產上不法之利益或使第三人得之者，亦同。
前二項之未遂犯罰之。


司法院資訊處製作；財團法人民間司法改革基金會備份。
